臺灣臺中地方法院刑事裁定
111年度聲字第31號
聲明異議人  
即  受刑人
之  配  偶  洪芸汶

受  刑  人  方靖崴



上列聲明異議人為受刑人因違反毒品危害防制條例案件，對於臺
灣臺中地方檢察署檢察官執行之指揮（110年度執聲他字第3945
號）聲明異議，本院裁定如下：
    主  文
聲明異議駁回。
    理  由
一、聲明異議意旨略以：聲明異議人洪芸汶係受刑人方靖崴之配
    偶，受刑人因違反毒品危害防制條例案件，經本院以110年
    度沙簡字第531號判決判處有期徒刑4月，並於民國110年11
    月23日確定。嗣聲明異議人就前開案件向臺灣臺中地方法院
    檢察署檢察官聲請易科罰金，經檢察官否准易科罰金之聲請
    。然而，受刑人父親年近60歲，領有中度殘障手冊，因腦瘤
    惡疾開刀數次，反覆住院，目前施以抗生素治療，且病況不
    佳，仍在加護病房觀察中；而聲明異議人懷孕8月，即將臨
    盆，不僅無人照顧，更是分身乏術，檢察官否准聲明異議人
    易科罰金之聲請實有不當，為此依刑事訴訟法第484條規定
    聲明異議。
二、按受刑人或其法定代理人或配偶以檢察官執行之指揮為不當
    者，得向諭知該裁判之法院聲明異議；法院應就疑義或異議
    之聲明裁定之，刑事訴訟法第484條、第486條分別定有明文
    。再者，犯最重本刑為5年以下有期徒刑以下之刑之罪，而
    受6月以下有期徒刑或拘役之宣告者，得以1千元、2千元或3
    千元折算1日，易科罰金。但易科罰金，難收矯正之效或難
    以維持法秩序者，不在此限，刑法第41條第1項亦定有明文
    ，且依其立法理由說明，個別受刑人如有不宜易科罰金之情
    形，在刑事執行程序中，檢察官得依前揭但書規定，審酌受
    刑人是否具有「難收矯正之效」或「難以維持法秩序」等事
    由決定之。易言之，檢察官就受刑人是否確有不入監執行所
    宣告之刑，難收矯正之效，或難以維持法秩序之情事，依法
    有判斷之餘地，法院僅得審查檢察官為刑法第41條第1項之
    裁量時，其判斷之程序有無違背法令、事實認定有無錯誤，
    或其審認之事實與刑法第41條第1項之裁量要件有無合理關
    連、及有無逾越或超過該法律規定之範圍等問題；倘檢察官
    有上述未依法定程序進行裁量，或超越法律授權裁量範圍之
    情事，法院始得撤銷。
三、經查：　　
  ㈠受刑人方靖崴前於108年間，因施用毒品行為，經本院裁定送
    觀察、勒戒後，因認無繼續施用毒品之傾向，於108年8月6
    日釋放出所，並由臺灣臺中地方檢察署（下稱臺中地檢署）
    檢察官以108年度毒偵字第1796號為不起訴處分確定。受刑
    人再於109年間犯施用毒品案件，經本院以109年度沙簡字第
    318號、109年度沙簡字第413號、109年度沙簡字第564號、1
    09年度沙簡字第662號判決分別判處有期徒刑3月、3月、4月
    、4月，嗣經本院以110年度聲字第116號裁定定應執行有期
    徒刑10月確定，並於110年5月20日經檢察官准予易科罰金而
    執行結案。詎仍不知戒除毒癮，復於109年至110年間犯施用
    毒品案件，經本院以110年度沙簡字第226號、110年度沙簡
    字第1278號判決分別判處有期徒刑3月、3月，嗣經本院以11
    0年度聲字第3079號裁定定應執行有期徒刑4月確定，自110
    年9月18日入監執行；於110年5月間再因施用毒品案件，經
    本院以110年度沙簡字第531號判決判處有期徒刑4月確定等
    情，有臺灣高等法院被告前案紀錄表在卷足憑。
  ㈡嗣聲明異議人洪芸汶於110年12月13日具狀向臺中地檢署檢察
    官聲請准予受刑人易科罰金，經承辦檢察官審酌後，以「受
    刑人反覆7犯毒品案件，前曾准許易科罰金，但無法抑制再
    施用毒品，故非入監難收矯正之效，經審核不准易科罰金。
    」為由，諭知受刑人不准易科罰金，此有臺中地檢署110年1
    2月20日中檢謀富110執聲他3945字第1109127177號函在卷可
    稽。據上以觀，受刑人自於觀察、勒戒執行完畢釋放後，於
    108年至110年間，接連7次故意犯施用毒品案件，顯見受刑
    人未能悛悔而屢犯施用毒品罪；又雖部分施用毒品案件經檢
    察官准許易科罰金執行完畢，但能無法抑制受刑人再次施用
    毒品，堪認受刑人未能戒絕毒癮，是檢察官考量上情，本其
    職權不准受刑人易科罰金之理由，核與刑法第41條第1項之
    規定無違。
  ㈢至於聲明異議人所載家庭因素等理由，並非檢察官於決定是
    否准予易科罰金時所應斟酌審查之法定事由，且犯罪人之處
    罰，其法律制裁效果之審酌衡量應優先於個人家庭因素之考
    量，是聲明異議人上開家庭狀況等情，本不影響檢察官指揮
    執行之認定。再者，受刑人入監服刑，難免造成家中一定程
    度之影響，亦勢必對家庭其他成員產生若干不便，此乃受刑
    人因犯罪所須付出之代價，聲明異議人之家庭境況，與檢察
    官是否應准許受刑人易科罰金，並無必然關聯，自難執此而
    認檢察官之執行指揮有何違法或不當之處。
  ㈣綜上，檢察官既已審酌上開事由，認若准予受刑人易科罰金
    ，當有難收矯正之效及難以維持法秩序等刑法第41條第1項
    但書所定之事由，而不准受刑人易科罰金，應屬行使法律賦
    予指揮刑事案件執行之裁量權，並無逾越法律授權或審認與
    刑法第41條第1項但書之裁量要件無合理關連之事實等情事
    ，自難認檢察官指揮執行有何不當之處。此外，復查無檢察
    官上開裁量權之行使有何瑕疵之情事，聲明異議人徒執前詞
    聲明異議，指摘檢察官執行指揮不當，並無理由，應予駁回
    。
四、爰依刑事訴訟法第486條，裁定如主文。
中　　華　　民　　國　　111 　年　　1 　　月　　14　　日
                  刑事第十庭  法  官  吳珈禎
以上正本證明與原本無異。
如不服本裁定，應於收受送達後5日內向本院提出抗告狀。（應
附繕本）
　　　　　　　　　　　　　　　書記官  江婉君
中　　華　　民　　國　　111 　年　　1 　　月　　14　　日